臺灣高等法院高雄分院刑事判決　　　　　九十一年度上易字第九三六號
　　上　訴　人
　　即　被　告　戊○○
　　　　　　　　丁○○
　　　　　　　　己○○
右上訴人等因傷害案件，不服臺灣高雄地方法院九十一年度易字第二七八號中華民國
九十一年二月廿六日第一審判決（起訴案號：臺灣高雄地方法院檢察署九十年度偵字
第六四四八號），提起上訴，本院判決如左：
      主      文
原判決撤銷。
戊○○、丁○○、己○○共同傷害人之身體，各處拘役伍拾伍日，如易科罰金，均以
參佰元折算壹日。均緩刑貳年。
      事      實
一、林文章（由原審另行審理）於民國八十七年二月間，以車牌號碼ＨＳ─八七六七
    自用小客車向美商花旗銀行股份有限甲司（下稱花旗銀行）辦理汽車貸款，並辦
    理動產抵押登記。嗣因林文章自八十九年十月間起未清償貸項，經花旗銀行於八
    十九年十二月二十六日發存證信函催告履行契約未果，遂委任豐泰企業管理顧問
    有限甲司（下稱豐泰甲司）依動產擔保交易法第十七條第一項規定，欲取回占有
    該車。迄九十年一月三日凌晨一時十五分許，豐泰甲司人員陳鴻瑩、蔣治國、乙○○等人在高雄縣大樹鄉○○村○○路三三之三號前停車棚發現上述車輛，經連
    絡拖車人員丙○○抵達現場進行拖吊工作。詎林文章、戊○○、丁○○及己○○
    等四人見狀，竟共同基於傷害之犯意聯絡，分持棍棒或徒手自屋內衝出，不容乙○○等人分說，即先由林文章、戊○○徒手毆打陳鴻瑩（此部分業經撤回告訴後
    由檢察官為不起訴處分），乙○○見狀上前解釋，林文章復徒手毆打乙○○臉部
    多下，乙○○乃立即逃離現場，林文章乃與丁○○、己○○至拖車駕駛座旁將丙○○拉下車，徒手毆打丙○○身體不特定部分多下，致使乙○○受有右上唇、左
    耳前、右肩、右手掌部、右膝撞挫傷之傷害；丙○○則受有右上眼皮瘀血腫一點
    五乘一甲分、結膜充血、左頭皮皮下血腫二乘二甲分及三乘三甲分、左胸瘀挫傷
    三點五甲分乘一甲分、左臂瘀挫傷三點五乘一點五甲分、上背兩處瘀挫傷四乘一
    點五甲分及三點五乘一甲分之傷害。
二、案經乙○○、丙○○訴由台灣高雄地方法院檢察署檢察官偵查起訴。
      理      由
一、被告戊○○、丁○○、己○○均未於本院審理時到庭，惟訊據上訴人即被告戊○○、丁○○對於在上開時地與同案被告林文章共同衝出屋外，及由被告林文章出
    手毆打告訴人乙○○，被告戊○○、林文章等人毆打告訴人丙○○之事實供承不
    諱，惟均辯稱：告訴人等係要偷車，為加以制服始出手毆打，係屬正當防衛云云
    。訊據上訴人即被告己○○則矢口否認有何共同參與毆打告訴人丙○○之事實，
    辯稱：伊當時在屋內睡覺，出來時已結束毆打云云。
二、惟查前開事實，業據告訴人乙○○、丙○○分別於偵查中、原審及本院指訴綦詳
    ，核與同案被告林文章亦於警訊時供稱：共四人一起捉小偷（指告訴人等），己○○、歐文安（即戊○○）、丁○○再加上我等語明確（九十年度偵字第一九五
    六號卷內九十年一月三日警訊偵查筆錄），復有告訴人乙○○、丙○○受傷之診
    斷證明書各一紙附卷可稽，則被告等三人與林文章有於右述時地共同毆打告訴人
    等人成傷之事實，至為明確。又所謂正當防衛以不法侵害之存在為前提，如無不
    法侵害存在，自不得主張正當防衛，本件告訴人乙○○、丙○○等人係受委託至
    上開被告等居住處所外之停車棚係為執行設定動產抵押車輛取回占有之拖吊業務
    ，此業據證人羅昌明於偵查時供述明確，並有動產抵押設定登記申請書、取回車
    輛委託書各一紙附卷可考，且同案被告林文章於警訊中亦坦承上開車輛確有設定
    動產抵押及有分期付款之車款未付之情事，從而，告訴人乙○○等人欲拖吊車輛
    取回占有係依契約之約定而為，尚難謂係對於被告等人之不法侵害，被告等人自
    不得主張係出於正當防衛而毆打告訴人等人。綜上所述，被告等所辯各情，無非
    卸責之詞，均無可採，被告等之犯行，均堪認定。
三、核被告等傷害告訴人等身體之行為，均係犯刑法第二百七十七條第一項之傷害罪
    。又按意思之聯絡並不限於事前有所謀議，即僅於行為當時有共同犯意之聯絡者
    ，亦屬之，且其表示之方法，亦不以明示通謀為必要，即相互間有默示之合致，
    亦無不可；又共同正犯之意思聯絡，原不以數人間直接發生者為限，即有間接之
    聯絡者，亦包括在內，最高法院七十三年台上字第二三六四號、七十七年台上字
    第二一三五號著有判例可資參照，依此被告戊○○、丁○○、己○○等人與林文
    章間，就傷害告訴人乙○○、丙○○之犯行，雖非三人均有出手，惟仍應認有犯
    意之聯絡及行為之分擔，均應論以共同正犯。又被告等與林文章於同一時地共同
    傷害告訴人乙○○、丙○○二人，係一行為觸犯數罪名，應依想像競合犯之規定
    ，從一重處斷。
四、原審予以被告等論科，固非無見，惟查(一)被告等三人與林文章間，就本件傷害犯
    行，具有犯意聯絡及行為分擔，均為共同正犯。而原判決理由欄論述共犯時漏未
    將同案被告林文章論為共犯，自有未合。(二)被告等三人與林文章於右述時地同時
    傷害乙○○、丙○○二人，係一行為觸犯二傷害罪名，應依想像競合犯之規定，
    從一重處斷，而原判決依連續犯論科，亦有適用法則不當之違法。被告等上訴意
    旨，仍執前詞，否認犯罪，固無理由。然原判決既有上述可議，自應由本院將原
    判決撤銷改判。審酌被告等犯後否認犯行，態度不佳，惟念其等於本院審理中已
    與告訴人等達成民事和解，及告訴人等所受傷勢尚非重大等一切情狀，各量處拘
    役五十五日，並諭知如易科罰金，均以三百元折算一日。
五、查被告等前均未曾受有期徒刑以上刑之宣告，有臺灣高等法院被告全國前案紀錄
    表在卷可稽。茲因一時失慮，觸犯刑章，所犯情節非重，且於本院審理中已與告
    訴人等達成民事和解，告訴人等亦表示免究，有和解書一份在卷可稽。經此偵審
    程序及科刑教訓，當知所警惕，應無再犯之虞。本院因認被告等所受刑之宣告，
    以暫不執行為適當，併宣告緩刑各二年，以啟自新。
六、被告等均經合法傳喚，無正當理由不到庭，爰不待其陳述逕行判決。
據上論斷，應依刑事訴訟法第三百六十九條第一項前段、第三百六十四條、第二百九
十九條第一項前段、第三百七十一條、刑法第二十八條、第二百七十七條第一項、第
五十五條、第四十一條第一項、第七十四條第一款，罰金罰鍰提高標準條例第一條前
段、第二條，判決如主文。
本案經檢察官彭南雄到庭執行職務。
中    華    民    國     九十一     年       八       月      二十二    日
                              臺灣高等法院高雄分院刑事第三庭
                                  審判長法官  周賢銳
                                        法官  陳中和
                                        法官  謝宏宗
右正本證明與原本無異。
不得上訴。
                                      書記官  王秀娟
中    華    民    國     九十一     年       八       月      二十六    日
附錄：本判決論罪科刑法條：
刑法第二百七十七條第一項
傷害人之身體或健康者，處三年以下有期徒刑，拘役或一千元以下罰金。
                                                                        Ｋ
